臺灣桃園地方法院民事裁定
111年度監宣字第402號
聲  請  人  李盛田  
相  對  人  李呂愛玉


關  係  人  李盛吏  

上列當事人間聲請選定監護人事件，本院裁定如下：
    主  文
選定李盛田（男，民國00年00月0日生，身分證統一編號：Z0000
00000號）為受監護宣告人李呂愛玉（女，民國00年00月00日生
、身分證統一編號：Z000000000號）之監護人。
指定李盛吏（男，民國00年0月0日生，身分證統一編號：Z00000
0000號）為會同開具財產清冊之人。
聲請費用由受監護宣告人李呂愛玉負擔。
    理  由
一、聲請意旨略以：聲請人及關係人為相對人之子女。相對人前
    經法院以95年度禁字第216號裁定宣告為受監護宣告之人。
    惟相對人之原監護人即其配偶李璧昌已於民國111年4月6日
    死亡，爰依法聲請選定聲請人為相對人之監護人，並指定關
    係人為會同開具財產清冊之人等語。
二、按「民法總則中華民國97年5月2日修正之條文施行前，已為
    禁治產宣告者，視為已為監護宣告」、「民法規定之禁治產
    或禁治產人，自民法總則97年5月2日修正之條文施行後，一
    律改稱為監護或受監護宣告之人」，民法總則施行法第4條
    第2項、第4條之1分別定有明文。又97年5月2日修正之民法
    親屬編第四章條文施行前所設置之監護人，於修正施行後，
    適用修正後之規定，民法親屬編施行法第14條之2亦有明定
    。次按「受監護宣告之人應置監護人」、「法院為監護之宣
    告時，應依職權就配偶、四親等內之親屬、最近一年有同居
    事實之其他親屬、主管機關、社會福利機構或其他適當之人
    選定一人或數人為監護人，並同時指定會同開具財產清冊之
    人。法院為前項選定及指定前，得命主管機關或社會福利機
    構進行訪視，提出調查報告及建議。監護之聲請人或利害關
    係人亦得提出相關資料或證據，供法院斟酌」、「法院選定
    監護人時，應依受監護宣告之人之最佳利益，優先考量受監
    護宣告之人之意見，審酌一切情狀，並注意下列事項：一、
    受監護宣告之人之身心狀態與生活及財產狀況。二、受監護
    宣告之人與其配偶、子女或其他共同生活之人間之情感狀況
    。三、監護人之職業、經歷、意見及其與受監護宣告之人之
    利害關係。四、法人為監護人時，其事業之種類與內容，法
    人及其代表人與受監護宣告之人之利害關係」，民法第1110
    條、第1111條、第1111條之1分別定有明文。又監護人死亡
    者，法院得依受監護人或其四親等內之親屬、檢察官、主管
    機關、其他利害關係人之聲請，或依職權另行選定適當之監
    護人，民法第1106條第1項第1款亦有明定，且依同法第1113
    條規定，此於成年人之監護準用之。
三、本院之判斷：
    ㈠聲請人主張其與關係人為相對人之子女，相對人前經法院
      為禁治產之宣告，監護人為其配偶李璧昌，李璧昌已於11
      1年4月6日死亡等事實，業據提出與所述相符之戶籍謄本
      等件為證，復經本院職權調取本院95年度禁字第216號裁
      定、相對人之監護登記申請案卷等查閱屬實，堪信為真實
      ，則依首揭說明，本件相對人即視為已受監護宣告之人。
      今依卷附戶籍謄本顯示，相對人之原監護人即其配偶李璧
      昌已於111年4月6日死亡，依民法第1113條之1准用第1106
      條第2項規定，雖有當地社會福利主管機關為相對人之監
      護人，但現實上並無人執行相對人之監護人職務，而得適
      當行使監護權限，今聲請人係相對人之子女，為相對人之
      四親等內親屬，其聲請本院另行選定相對人之監護人，核
      無不合。
    ㈡本院依職權囑託苗栗縣政府對相對人進行訪視，經苗栗縣
      政府於111年7月21日以府社老字第1110137967號函檢送苗
      栗縣政府老人監護宣告案件訪視調查報表記載略以：據為
      恭醫療財團法人為恭紀念醫院（下稱為恭醫院）東興院區
      主責張社工表示，相對人大小便可以自理，但人身清潔需
      要協助，走路急促步態不穩，對於簡單日常生活關心可以
      回應，會有幻聽、自言自語、答非所問及缺乏現實感。無
      服用慢性病藥物，僅固定服用精神治療藥物，呈現慢性化
      狀態，人際關係退縮，少與病友互動等語（見本院卷第55
      頁）。
    ㈢本院另職權囑託桃園市社會工作師公會對聲請人進行訪視
      ，該公會於111年6月28日以桃林字第111471號函檢附監護
      （輔助）宣告調查訪視報告記載略以：「
    1.需求評估：⑴相對人現於苗栗為恭醫院東興院區住院，非
      本會訪視轄區，請詳參苗栗縣政府訪視單位及醫療鑑定報
      告。⑵聲請人表示，為方便代理相對人申請印鑑證明、辦
      理拋棄繼承、提領相對人存款補貼支付相對人開銷，以及
      處理相對人相關事務，故提出本案之聲請。
    2.建議：聲請人李盛田先生、關係人一李盛吏先生和關係人
      二李昕昀女士均為相對人子女，上述三人共同支付相對人
      開銷，聲請人李盛田先生保管相對人證件及主責處理相對
      人事務，而二位關係人則適時協助聲請人李盛田先生。相
      對人現於苗栗為恭醫院東興院區住院，由該院醫護人員主
      要照顧日常生活起居和提供相關醫療服務。視訊期間，聲
      請人李盛田先生主述，關係人一李盛吏先生和關係人二李
      昕昀女士均知悉且同意本案聲請，亦同意選（指）任聲請
      人李盛田先生為監護人人選，及同意選（指）任關係人一
      李盛吏先生為會同開具財產清冊之人人選。經訪視，聲請
      人李盛田先生具擔任監護人意願，亦同意選（指）任關係
      人一李盛吏先生擔任會同開具財產清冊。綜合評估，聲請
      人李盛田先生之陳述未見明顯不適任之消極原因，惟仍請
      鈞院詳參相對人和二位關係人居住地訪視單位之訪視報告
      ，並以相對人最佳利益為考量，參酌相關事證後予以綜合
      裁量之」等語，有該調查訪視報告附卷供參（見本院卷第
      47頁）。
    ㈣本院復再職權囑託新北市政府對關係人進行訪視，結果略
      以：社工從訪談中知悉，相對人之子女們已開會討論並同
      意推舉由相對人之長子即聲請人擔任監護人，相對人之次
      子即關係人擔任會同人，聲請人及關係人亦均有意願擔任
      該職，且因聲請人居住地離相對人所在的醫院較近，較能
      就近協助處理相對人的相關事務，關係人亦告知社工其身
      為次子願意多協助一點，評估由關係人擔任會同人應無不
      適，因本案僅就關係人提供訪視調查評估報告供參考，關
      於本件請參酌相關事證及臺北市、桃園市及苗栗縣訪視調
      查報告後，依相對人之最佳利益予以綜合裁量選定等語（
      見本院卷第58頁及其背面）。
    ㈤聲請人、關係人及相對人另名子女李昕昀均出具同意書同
      意由聲請人及關係人分別擔任相對人之監護人及會同開具
      財產清冊之人（見本院卷第3頁）。
    ㈥本院審酌相對人前業經法院裁定為受監護宣告之人，依該
      案囑託為恭醫院鑑定醫生對相對人所為之精神鑑定結果，
      認相對人完全喪失現實感，有幻聽、幻覺，日常生活需人
      協助，計算、判斷功能完全喪失，對周遭人事物有嚴重錯
      亂，於鑑定當時已連續住院10年仍無法出院，明顯陷於心
      神喪失已達不能處理自己事務之程度等情，有本院職權調
      取之本院95年度禁字第216號裁定在卷為憑；佐以聲請人
      所提111年6月17日診斷證明書，相對人因罹患非特定的思
      覺失調症，於93年7月3日起住進為恭醫院，迄未出院；且
      依上開訪視報告顯示，相對人現仍有幻聽、自言自語、答
      非所問及缺乏現實感症狀。基上，可認相對人心智缺陷情
      狀依然，其原監護人又已死亡，自有為相對人另行選定適
      當之監護人之必要。而聲請人為相對人之長子，主責處理
      相對人事務，分擔相對人開銷，對相對人有相當程度之關
      心，又無不適或不宜擔任監護人之積極、消極原因，並具
      有擔任監護人之意願，相對人現受照顧狀況亦屬良好，是
      聲請人應可提供相對人良好之生活照顧與保護，並能擔負
      相對人監護人之職務，且相對人之其餘子女就此亦均表同
      意，是由聲請人擔任相對人之監護人，應符合相對人之最
      佳利益，爰依上揭法條規定，選定聲請人擔任相對人之監
      護人。另就指定會同開具財產清冊之人部分，審酌關係人
      為相對人之次子，協助處理相對人事務，並分攤費用，已
      表示同意擔任會同開具財產清冊之人，復無不適任之原因
      ，相對人其餘子女就此亦表同意，是由關係人擔任會同開
      具財產清冊之人應屬適當，爰依前揭規定，指定關係人為
      本件會同開具財產清冊之人。
四、又經本院選定之監護人即聲請人，應依民法第1112條規定，
    負責護養療治相對人之身體及妥善為財產管理之職務；且依
    民法第1113條準用同法第1099條、第1099條之1規定，監護
    開始時，監護人對於受監護人之財產，應會同關係人於2個
    月內開具財產清冊，並陳報法院；於財產清冊開具完成並陳
    報法院前，監護人對於受監護人之財產，僅得為管理上必要
    之行為，附此敘明。
五、依家事事件法第164條第2項，裁定如主文。
中　　華　　民　　國　　111 　年　　8 　　月　　 3　　日
                    家事法庭    法　官　羅詩蘋
上列正本證明與原本無異。
如對本裁定抗告須於裁定送達後10日內向本院提出抗告狀，並繳
納抗告裁判費新臺幣1,000 元。
中　　華　　民　　國　　111 　年　　8 　　月　　 4　　日
                                書記官　古罄瑄